【裁判字號】    89,訴,1913
【裁判日期】    900305
【裁判案由】    侵權行為損害賠償
【裁判全文】
臺灣板橋地方法院民事判決  八十九年度訴字第一九一三號
    原      告  乙○○○
                丙○○
                            號.
                丁○○      住台北縣土城市○○路○段九九巷二五號五樓
                戊○○      住台北縣板橋市○○路二０一巷三五號
                己○○      住台北縣板橋市○○○路○段一０二號
    共      同
    訴訟代理人  粘舜權律師
    被      告  甲○○      住台北縣三峽鎮○○路八八巷五弄十六號六樓
右當事人間請求侵權行為損害賠償等事件，本院判決如左：
    主    文
被告應給付原告乙○○○、丙○○、丁○○各新臺幣壹拾伍萬元及自民國八十九年三
月二十一日起至清償日止，按年息百分之五計算之利息。
被告應給付原告戊○○、己○○各新臺幣貳拾捌萬元及自民國八十九年三月二十一日
起至清償日止，按年息百分之五計算之利息。
訴訟費用由被告負擔。
本判決第一項於原告乙○○○、丙○○、丁○○分別以新台幣伍萬元為被告供擔保後
，得假執行。
本判決第二項於原告戊○○、己○○分別以新台幣玖萬肆仟元為被告供擔保後，得假
執行。
    事    實
壹、原告方面：
  一、聲明：如主文所示。
  二、陳述：原告於民國（下同）八十五年十二月二十五日起各參加被告擔任會首之
      互助會一會，每會新台幣（下同）二萬元，惟被告未經同意，以會員名義冒標
      會款，致該互助會於八十七年一月二十日最後一次開標後隨即倒會停標，被告
      冒標會款，詐騙會員標金之事實，業經鈞院以八十八年度訴字第一八七二號刑
      事判決被告有期徒刑四月在案，是此組互助會共開標十三次，加上首次收取之
      會頭金，原告等各得向被告請求二十八萬，惟其中被告已償還原告乙○○○、
      丙○○、丁○○各十三萬元，從而依據侵權行為及合會契約之法律關係，請求
      被告應分別給付原告如聲明所示之金額及法定遲延利息。
  三、證據：提出互助會單一件為證。
貳、被告方面：
  一、聲明：駁回原告之訴。
  二、陳述：
      原告曾同意與被告各以二十一萬元和解，被告並已償還原告乙○○○、丁○○
      、丙○○各十四萬五千元，但渠等不願意簽立收據或將原告所簽發之支票、本
      票交還被告，所以被告才未繼續清償。
  三、證據：提出互助會單一件、本票影本九件、支票影本三件為證。
    理    由
一、按依台灣省民間合會習慣，合會係會首與會員間所訂立之契約，會員與會員間並
    無法律關係之存在，合會定期開標，以標金（即所謂會息）最高者為得標，會員
    得標時應付出標金，此項標金為未得標會員所應得之利益，會首倒會應認為有損
    害未得標會員所應得之行為，對於未得標會員，除應給付原繳會款外，並應負給
    付標金之義務（最高法院六十三年台上字一一五九號判例參照）。
二、原告主張於八十五年十二月二十五日起，渠等各參加被告擔任會首之互助會一會
    ，每會二萬元，該互助會於八十七年一月二十日最後一次開標後隨即倒會停標之
    事實，業據提出互助會單一件為證，且為被告所不爭執，自堪信為真實。原告又
    主張上開互助會原告為活會，至被告八十七年一月二十日倒會停標為止，已開標
    十三次，加上首次開標會首並已收取會頭錢，原告等各已繳交十四次之會款，故
    被告倒會後應給付原告各二十八萬元會款，惟被告僅給付原告乙○○○、丁○○
    、丙○○各十三萬元等語，此為被告所爭執，並抗辯稱：原告曾同意各以二十一
    萬元和解，被告並已支付原告乙○○○、丁○○、丙○○各十四萬五千元云云，
    並提出提出互助會單、本票影本、支票影本為證。經查：原告否認雙方有以二十
    一萬元和解之約定及收到被告十四萬五千元之給付，而被告所提出之互助會單上
    雖有「每人共繳二十萬八千元」之記載，但無從由此記載即窺知兩造有做價二十
    一萬和解之約定，又被告提出之本票、支票影本，係原告乙○○○、丁○○、丙○○各為三紙金額三萬元之本票及一紙金額三萬元支票，即各十二萬元，亦無法
    證明被告已支付渠等各十四萬五千元。此外，被告就其上開辯詞復無法另行舉證
    已實其說，是其所辯尚難採信。
三、綜上所述，原告基於合會契約之法律關係，請求被告給付原告乙○○○、丁○○
    、丙○○各十五萬元，給付原告戊○○、己○○各二十八萬元，及均自本件起訴
    狀繕本送達翌日即八十九年三月二十一日時起至清償日止，按年息百分之五計算
    利息，於法有據，應予准許。
四、按就民事訴訟法第四百二十七條第二項訴訟所為被告敗訴之判決，法院應依職權
    宣告假執行。民事訴訟法第三百八十九條第一項第三款定有明文。本件原告係本
    於合會關係請求被告給付如聲明，符合民事訴訟法第四百二十七條第二項第七款
    規定本於合會有所請求而涉訟之情形，揆諸上開法條，爰依職權命原告供擔保為
    假執行之宣告。
五、本件原告主張依民法侵權行為之規定及合會契約之法律關係請求法院判決，惟其
    僅有單一之聲明，訴訟標的則有數項，為選擇的訴之合併，本院既認原告依合會
    契約之法律關係請求為有理由，有如上述，則就其餘侵權行為事由部分即無再予
    審酌之必要，爰不予逐一論述，併此敘明。
結論：本件原告之訴為有理由，依據民事訴訟法第七十八條、第三百八十九條第一項
第三款，判決如主文。
中      華      民      國    九十      年      三      月      五      日
                                臺灣板橋地方法院民事第三庭
~B法  官  白光華
右正本證明與原本無異。
如不服本判決，應於判決送達後廿日內，向本院提出上訴狀。
中      華      民      國    九十      年      三      月      七      日
~B書記官  李錦輝


司法院資訊處製作；財團法人民間司法改革基金會備份。
